臺灣宜蘭地方法院刑事判決　　　　　　　　　　　　　九十一年度訴字第四五號
　　公　訴　人　臺灣宜蘭地方法院檢察署檢察官
　　被　　　告　辛○○
　　指定辯護人　本院公設辯護人　甲○○
右列被告因強盜等案件，經檢察官提起公訴（九十一年度偵字第二四二六號），本院
判決如左：
    主  文
辛○○共同連續意圖為自己不法之所有，攜帶兇器以強暴致使不能抗拒，而取他人之
物，累犯，處有期徒刑柒年拾月，附表三所示之物沒收。
    事  實
一、辛○○前於民國八十五、八十六年間，因違反麻醉藥品管理條例及逃亡案件，分
    別經本院及花東防衛司令部判處有期徒刑五月及八月確定，並經本院定應執行有
    期徒刑十一月，於八十七年三月二十四日執行完畢出監。嗣於八十九年間，因違
    反槍砲彈藥刀械管制條例案件，經本院判處有期徒刑一年四月，於九十一年五月
    三十一日縮刑期滿執行完畢。詎仍不知悔改，與子○○（現由臺灣宜蘭地方法院
    檢察署檢察官偵查中）共同基於意圖為自己不法所有之概括犯意，於附表一所示
    之時、地，以辛○○所有自備鑰匙一支，共同竊取如附表一所示被害人之機車，
    得手後擬作為強盜財物之工具。自九十一年九月十四日凌晨四時四十二分許起至
    同月二十一日凌晨四時許止，由子○○騎乘前揭竊取而得之機車搭載辛○○，連
    續在宜蘭縣五結鄉、冬山鄉、羅東鎮等地商店，推由辛○○持兇器小西瓜刀或水
    果刀進入前開商店內，由子○○在外把風接應，辛○○則持刀械或抵住值班店員
    之身體，對之施以強暴；或以刀械指向當時值班之店員脅迫店員交出財物之方式
    ，致使前開商店之值班店員不能抗拒而任由辛○○自行取走財物，得手後即與子
    ○○騎乘機車逃逸（各次行為之時間、地點、超商值班店員姓名、行為方法及所
    得財物詳如附表二所示）。嗣二人又於九十一年九月二十一日凌晨四時許，前往
    宜蘭縣五結鄉○○路○段一二七號戊○○○7-ELEVEN佳美門市準備強盜財物時，
    為警當場逮捕辛○○，而未遂，扣得辛○○所有且供其行搶時所用之水果刀一把
    、棉質手套一雙、口罩一件、全罩式安全帽一頂，且由辛○○之供述於子○○位
    於宜蘭縣礁溪鄉○○路九十四之十三號之住所，搜得香菸六包、雪茄二支、台灣
    大哥大預付卡四張、中華電信ＩＣ電話卡二張、國際經濟電卡二張、天堂點數卡
    二張（共計十張）等物（業已發還被害人）；竊得機車部分，則為警於九十一年
    九月十九日晚間九時許，在宜蘭縣宜蘭市延平橋下河內尋獲ＬＥＩ－００六號機
    車、同月二十一日下午二時十分許，在宜蘭縣五結鄉○○○路二十之十六號前水
    溝內尋獲ＧＹＧ－０三五號機車、於同月二十一日，在宜蘭縣宜蘭市七張橋附近
    快速道路工地旁尋獲ＡＲＷ－二五七號機車。
二、案經丁○○、己○○、壬○○、乙○○、丑○○、癸○○訴由宜蘭縣警察局羅東
    分局報告臺灣宜蘭地方法院檢察署檢察官偵查起訴。
    理  由
一、訊據被告辛○○對於右揭犯罪事實均坦承不諱，並核與被竊機車車主即被害人丙○○、庚○○、癸○○等人證述失竊情節大致相符，又辛○○如何以水果刀或小
    西瓜刀扺住被害人身體或指向被害人之強暴、脅迫方式，致附表二所示被害人不
    能抗拒而強取財物，並經被害人丁○○、己○○、壬○○、乙○○、丑○○於警
    訊、偵查中證述綦詳。復有扣案供犯罪所用之水果刀一把、棉質手套一雙、口罩
    一件、全罩式安全帽一頂，強盜所得之香菸六包、雪茄二支、台灣大哥大預付卡
    四張、中華電信ＩＣ電話卡二張、國際經濟電卡二張、天堂點數卡二張（共計十
    張）等物，竊盜所得如附表一所示之機車三部（業經發還被害人並書立贓物認領
    保管單）可供佐證，足認被告辛○○之自白與真實相符，事證明確，被告辛○○
    犯行堪予認定。
二、按小西瓜刀及水果刀，均係可客觀上足使人生命、身體、安全遭受威脅，具有危
    險性，而屬兇器。又按刑法上強盜罪之所謂致使不能抗拒，祇須犯人所用強制手
    段，對被害人精神上、心理上為威脅逼迫，使人心畏懼，足使被害人發生恐怖而
    抑制其抗拒作用為已足。且應就社會一般通念，在客觀上是否足以抑制被害人之
    意思自由為斷。（參見最高法院八十八年度台上字第一八八三號刑事判決、七十
    一年台上字第一Ｏ四Ｏ號、八十一年台上字第八六七號判決參照）。被告以刀具
    在手之狀態，有時並喝令「不要叫」、「打開收銀機」等語，且被告行為時多於
    夜間之檳榔攤或超商，對被害人之精神心理施以威脅逼迫，使被害人心生若不依
    從則可能遭受生命、身體上傷害之畏懼感而不敢抗拒，依一般社會通念，實已使
    被害人，達致使不能抗拒之程度。故被告辛○○意圖為自己不法所有，竊取機車
    ，並攜帶兇器，致被害人不能抗拒，並取得財物，所為係觸犯刑法第三百二十條
    第一項之竊盜罪及如附表二「所犯法條」欄所示之刑法第三百三十條第一項及同
    條第二項攜帶兇器加重強盜既遂罪及未遂罪（公訴人漏未引用加重強盜未遂罪）
    。被告與子○○間就竊盜與加重強盜犯行，有犯意聯絡與行為分擔，為共同正犯
    。被告所犯二罪多次犯行、時間緊接，所犯構成要件相同，均顯係基於概括犯意
    為之，為連續犯，應依法論以攜帶兇器強盜既遂罪及竊盜罪，並均加重其刑。被
    告所犯竊盜罪與加重強盜罪間，有方法結果之牽連關係，為牽連犯，應從一重依
    攜帶兇器強盜既遂罪處斷。又被告有如事實欄所示之前科及執行情形，此有台灣
    高等法院檢察署刑案紀錄簡覆表可查，被告於有期徒刑執行完畢五年內，再犯有
    期徒刑以上之本罪，為累犯，應遞加重其刑。爰審酌被告犯罪動機係因經濟困難
    、目的、手段上未對被害人造成更進一步之生命、身體傷害、所為對被害人所生
    之危險性、取得財物之寡多、犯案之次數及犯罪後坦承犯行之犯後態度等一切情
    狀，量處如主文所示之刑。
三、附表三所示編號一至編號四號之物，已經警扣案，為被告辛○○所有並供犯罪之
    用，已據被告供明在卷，應依法宣告沒收。附表三編號五號、六號之物，亦為辛○○所有，並供犯罪所用之物，雖未扣案，但不能證明業已滅失，亦應依法宣告
    沒收。
據上論斷，應依刑事訴訟法第二百九十九條第一項前段，刑法第三百三十條第一項、
第三百二十條第一項、第二十八條、第五十五條、第五十六條、第四十七條、第三十
八條第一條第二款，罰金罰鍰提高標準條例第一條前段，判決如主文。
本案經檢察官賴慶祥到庭執行職務
中    華    民    國    九  十  一      年    十  二    月    十  二    日
                                  臺灣宜蘭地方法院刑事第二庭
                                          法  官  郭  淑  珍
右正本證明與原本無異。
如不服本判決，應於判決送達後十日內向本院提出上訴狀( 應附繕本 )。
                                          書記官  李  明  威
中    華    民    國    九  十  一      年    十  二    月    十  二    日
附錄法條：
刑法第三百三十條(加重強盜罪)
犯強盜罪而有第三百二十一條第一項各款情形之一者，處五年以上十二年以下有期徒
刑。
前項之未遂犯罰之。
    第三百二十八條(普通強盜罪)
意圖為自己或第三人不法之所有，以強暴、脅迫、藥劑、催眠術或他法，至使不能抗
拒，而取他人之物或使其交付者，為強盜罪，處三年以上十年以下有期徒刑。
以前項方法得財產上不法之利益或使第三人得之者，亦同。
犯強盜罪因而致人於死者，處死刑或無期徒刑，致重傷者，處無期徒刑或七年以上有
期徒刑。
第一項及第二項之未遂犯罰之。
預備犯強盜罪者，處一年以下有期徒刑、拘役或三百元以下罰金。
    第三百二十條(普通竊盜罪、竊佔罪)
意圖為自己或第三人不法之所有，而竊取他人之動產者，為竊盜罪，處五年以下有期
徒刑、拘役或五百元以下罰金。
意圖為自己或第三人不法之利益，而竊佔他人之不動產者，依前項之規定處斷。
前二項之未遂犯罰之。
附表一：
┌──┬────────┬────────┬───────┬──────┐
│項次│  竊 車 時 間   │  竊 車 地 點   │  機 車 車 號 │  被 害 人  │
├──┼────────┼────────┼───────┼──────┤
│ 一 │九十一年九月十二│宜蘭縣宜蘭市延平│ＡＲＷ－二五七│丙○○      │
│    │日凌晨四時      │路三八巷七七弄二│號            │            │
│    │    │六號前          │              │            │
├──┼────────┼────────┼───────┼──────┤
│ 二 │九十一年九月十四│宜蘭縣宜蘭市大福│ＬＥＩ－○○六│庚○○      │
│    │日凌晨三時至四時│路二段一六八號新│號            │            │
│    │許              │生齒模工廠前    │              │            │
├──┼────────┼────────┼───────┼──────┤
│ 三 │九十一年九月十九│宜蘭縣羅東鎮月眉│ＧＹＧ－○三五│癸○○      │
│    │日凌晨三時至四時│街七一二號前    │號            │            │
│    │許              │                │              │            │
└──┴────────┴────────┴───────┴──────┘
附表二：
┌─┬────┬─────┬─────────┬────┬───┐
│編│行為時間│ 行為地點 │行為方法及所得財物│所犯法條│備註  │
│號│        │(值班店員)│                  │（刑法）│      │
├─┼────┼─────┼─────────┼────┼───┤
│  │        │          │子○○騎乘ＬＥＩ－│第三百三│辛○○│
│  │        │          │００六號機車載陳榮│十條第一│業將前│
│  │        │          │順至上開檳榔攤，推│項      │開犯罪│
│  │九十一年│宜蘭縣五結│由謝某在外把風接應│        │用之黑│
│  │九月十四│鄉○○路三│，陳某戴扣案之黑色│        │色手套│
│一│日凌晨四│段一九五號│全罩式安全帽、口罩│        │丟棄於│
│  │時四十二│前之橘起來│、水果刀及已丟棄滅│        │冬山河│
│  │分許    │檳榔攤    │失之黑色手套進入，│        │而滅失│
│  │        │（丁○○）│以將水果刀指向林智│        │。    │
│  │        │          │萍並喝令丁○○不要│        │      │
│  │        │          │叫之脅迫方式，致林│        │      │
│  │        │          │智萍不能抗拒，而任│        │      │
│  │        │          │由陳某取走新台幣（│        │      │
│  │        │          │下同）八千二百七十│        │      │
│  │        │          │元                │        │      │
├─┼────┼─────┼─────────┼────┼───┤
│  │        │          │子○○騎乘ＬＥＩ－│        │      │
│  │        │          │００六號機車載陳榮│        │      │
│  │        │          │順至上開便利商店，│        │      │
│  │九十一年│宜蘭縣冬山│推由謝某在外把風接│        │      │
│  │九月十七│鄉○○路一│應，陳某戴扣案之黑│        │      │
│二│日上午四│段一號之統│色全罩式安全帽、口│同右    │同右  │
│  │時四十分│一超商（許│罩、水果刀及已丟棄│        │      │
│  │許      │志翔）    │滅失之黑色手套進入│        │      │
│  │        │          │，以將水果刀指向許│        │      │
│  │        │          │志翔，喝令其打開收│        │      │
│  │        │          │銀機之脅迫方式，致│        │      │
│  │        │          │許智翔不能抗拒打開│        │      │
│  │        │          │收銀機任陳某取得一│        │      │
│  │        │          │千二百四十元及香菸│        │      │
│  │    │          │五包              │        │      │
├─┼────┼─────┼─────────┼────┼───┤
│  │        │          │子○○騎乘ＧＹＧ－│        │辛○○│
│  │        │          │０三五號機車載陳榮│        │將雨衣│
│  │        │          │順至上開便利商店，│        │丟棄至│
│  │九十一年│          │推由謝某在外把風接│        │冬山河│
│  │九月十九│宜蘭縣羅東│應，陳某戴扣案之全│        │、小西│
│  │日凌晨四│鎮○○○路│罩式安全帽、口罩、│同右    │瓜刀留│
│  │時許    │一０八三號│穿自竊取之機車內取│        │置於宏│
│三│        │小市集超商│得之雨衣、持後留置│        │源超商│
│  │        │（壬○○）│於宏源超市之小西瓜│        │不能證│
│  │        │          │刀，以將小西瓜刀指│        │明已滅│
│  │        │          │向壬○○，喝令其打│        │失、嗣│
│  │        │          │開收銀機之脅迫方式│        │台灣大│
│  │        │          │，致其不能抗拒，打│        │哥大預│
│  ││          │開收銀機，任陳某取│        │付卡、│
│  │        │          │走一千五百七十四元│        │中華電│
│  │        │          │、台灣大哥大預付卡│        │信ＩＣ│
│  │        │          │、中華電信ＩＣ卡、│        │卡、國│
│  │        │          │國際經濟電卡、天堂│        │際經濟│
│  │        │          │點數卡共計十四張、│        │電卡及│
│  │        │          │雪茄十二支、香菸二│        │天堂點│
│  │        │          │十包              │        │數卡共│
│  │        │          │                  │        │十張發│
│  │        │          │                  │        │還被害│
│  │        │          │                  │        │人    │
├─┼────┼─────┼─────────┼────┼───┤
│  │        │          │子○○騎乘ＧＹＧ－│        │雨衣已│
│  │        │          │０三五號機車載陳榮│        │丟棄於│
│  │        │          │順至上開超商，由謝│        │冬山河│
│  │九十一年│        │某在外把風接應，陳│        │滅失、│
│  │九月十九│宜蘭縣羅東│某戴扣案之全罩式安│        │小西瓜│
│  │日凌晨四│鎮○○○路│全帽、口罩、穿嗣丟│同右    │刀留置│
│  │時十五分│九六五號宏│棄於冬山河已滅失之│        │現場，│
│四│許      │源超商（林│雨衣、持小西瓜刀入│        │未扣案│
│  │        │政緯）    │內，以手舉高小西瓜│        │但不能│
│  │        │          │刀，並以刀頂住林政│        │證明業│
│  │        │          │緯腹部，作勢令其打│        │已滅失│
│  │        │          │開收銀機之強暴方式│        │，香菸│
│  │        │          │，致使乙○○不能抗│        │六包發│
│  │        │          │拒，乙○○隨即打開│        │還被害│
│  │        │          │收銀機，任陳某取走│        │人    │
│  │        │          │四千五百元、香菸十│        │      │
│  │        │          │五包，嗣小西瓜刀留│        │      │
│  │        │          │置於店內          │        │      │
├─┼────┼─────┼─────────┼────┼───┤
│  │        │          │子○○騎乘ＧＹＧ－│刑法第三│      │
│  │        │          │０三五載辛○○至上│百三十條│      │
│  │        │          │開超商，由謝某在外│第二項  │      │
│  │        │          │把風接應，陳某戴扣│        │      │
│  │九十一年│宜蘭縣五結│案之全罩式安全帽、│        │      │
│  │九月二十│鄉○○路二│口罩、棉質手套，持│        │      │
│五│一日凌晨│段一二七號│扣案之水果刀入內，│        │      │
│  │四時許  │戊○○○佳│跳入收銀櫃檯準備行│        │      │
│  │        │美門市（簡│搶尚未得手之際，即│        │      │
│  │        │瑞龍）    │為警當場逮捕，謝東│        │      │
│  │        │          │昇逃逸            │        │      │
└─┴────┴─────┴─────────┴────┴───┘
附表三：應沒收之物
一、口罩一件（已扣案）
二、全罩式安全帽一頂（已扣案）
三、水果刀一把（已扣案）
四、棉質手套一雙（已扣案）
五、小西瓜刀一把（未扣案不能證明業已滅失）
六、機車鑰匙一支（未扣案不能證明業已滅失）
